臺灣彰化地方法院刑事判決
110年度訴字第632號
公  訴  人  臺灣彰化地方檢察署檢察官
被      告  謝長衡



上列被告因傷害案件，經檢察官提起公訴（110年度偵字第5814
號），本院判決如下：
    主      文
謝長衡無罪。
    理      由
一、公訴意旨略以：被告謝長衡與告訴人王瑞祉之友人陳竑汝有
    債務糾紛，被告乃於民國110年4月15日上午7時28分許，駕
    駛車牌號碼0000-00號自用小客車(車上藏放有西瓜刀1把)，
    至彰化縣○○鄉○○路000號之「萊爾富便利商店」，與陳竑汝
    、告訴人在該店騎樓談判。隨後，被告竟基於傷害之犯意，
    於同日上午7時42分許，藉口要拿個人存摺對帳，走向上開
    車輛，待告訴人尾隨靠近後，立刻從車內拿出上述西瓜刀1
    把揮向告訴人，告訴人雖及時反應出手阻擋，然仍因此跌坐
    在地，造成告訴人受有左側肩膀挫傷、左側中指挫傷及左側
    手肘擦傷等傷害，因認被告涉犯刑法第277條第1項之傷害罪
    嫌。
二、按犯罪事實應依證據認定之，無證據不得認定犯罪事實；又
    不能證明被告犯罪者，應諭知無罪之判決，刑事訴訟法第15
    4條第2項、第301條第1項分別定有明文。又所謂認定犯罪事
    實之證據，係指足以認定被告確有犯罪行為之積極證據而言
    ，該項證據自須適合於被告犯罪事實之認定，始得採為斷罪
    之資料；又事實之認定，應憑證據，如未能發現相當確實證
    據，或證據不足以證明，自不能以推測或擬制之方法，以為
    裁判之基礎；另認定犯罪事實所憑之證據，無論係直接證據
    或間接證據，其為訴訟上之證明，須於通常一般之人均不致
    有所懷疑，而得確信其為真實之程度者，始得據為有罪之認
    定，倘其證明尚未達到此一程度，而有合理之懷疑存在，復
    無其他調查途徑可尋，法院即應為無罪之判決。
三、公訴意旨認被告涉犯傷害罪嫌，無非係以被告之供述、證人
    即告訴人王瑞祉之警詢及偵訊證述、證人陳竑汝之警詢及偵
    訊證述、監視器錄影光碟、影像照片及檢察官勘驗筆錄、衛
    生福利部彰化醫院診斷證明書、病歷資料及傷勢照片、扣押
    筆錄(含扣押物品目錄表)、扣案物照片、扣案之西瓜刀1把
    為依據。　　
四、訊據被告固坦承有於上開時間、地點，從車內拿出上述西瓜
    刀1把亮刀之事實，惟堅詞否認有何傷害之之犯行，辯稱：
    我確實有欠陳竑汝約15到20萬元，陳竑汝就找告訴人來討債
    ，他們在我一早正要送小孩去上學時來我家外面，我才會臨
    時從家裡拿著刀子放在駕駛座下，後來送完小孩上學後他們
    仍然跟著我，我就在萊爾富前停下，他們一群人就要我去騎
    樓談，並要我簽下70萬元的本票，我藉口要回車上拿存摺想
    要脫身，但告訴人跟著我到駕駛座，並圍過來要搶我車鑰匙
    ，我擔心被他們帶走會有危險，就把告訴人推開，亮出刀來
    防衛，沒有劃到告訴人，之後我就跑到一旁公所前面報警等
    語。經查：
　㈠本案從監視器畫面雖可見被告確實有從車內拿出西瓜刀1把之
    情事，並有扣案之西瓜刀為證，然而從監視器影像畫面，因
    畫面不夠清晰且有車門遮掩，故無法看見被告之刀子是否有
    劃到告訴人。而告訴人王瑞祉固提出診斷證明書證明其有受
    傷等情，然告訴人於警詢中證述稱：被告持西瓜刀揮舞一下
    ，往我左手肘揮舞，砍到我左手肘，我左手肘受傷等語，但
    從告訴人之診斷證明書所示，告訴人手肘所受之傷為擦傷，
    與告訴人所述遭西瓜刀砍傷等語顯然不符。
　㈡而告訴人在偵查中又稱：被告的刀子有砍到我，被告刀子劃
    到我的手肘，我就跌坐在地上，被告就持續拿刀砍我的鞋子
    等語，然除告訴人手肘確實無刀傷如上述，畫面亦無法看出
    告訴人有跌倒之情形。且本件告訴人稱其與陳竑汝為友人，
    因為被告欠陳竑汝錢，所以告訴人才跟陳竑汝2個人要跟被
    告好好談，無其他人參與等語，然從監視器畫面可見，被告
    車輛停在萊爾富門口時，告訴人及其他不詳男子及陳竑汝共
    2台車，一左一後停在被告車旁，2輛車並下來數名男子，與
    被告一起走到萊爾富之騎樓，於騎樓數分鐘後，被告從騎樓
    走向車子駕駛座，告訴人及另2名男子尾隨在後，並在被告
    開車門時，告訴人頭也跟著伸向駕駛座，待被告亮刀跑掉時
    ，告訴人及其他4名不詳男子，更看向被告逃離地方，在被
    告之車旁等待，一直到警察到來等情，業經本院當庭勘驗監
    視器影像（本院卷第153頁）確認上情，故從影片所見，告
    訴人顯然與陳竑汝及另外4名不詳男子同行，不似要理性處
    理債務問題，反而更像去暴力討債，也可見被告到駕駛座時
    ，告訴人與其餘2名男子緊跟在旁，在被告上車未及關上車
    門時，告訴人就去阻止被告離開，足證當日發生情形亦與告
    訴人所述不符。
　㈢而檢察官論告時雖稱：告訴人之傷勢可能是因為被告持刀揮
    舞阻擋過程所受之傷等情。然告訴人在偵查中明確跟檢察官
    陳述稱：被告的刀子有砍到我等語，又經本院2次傳喚告訴
    人到庭作證，告訴人均未出庭等情。而本件既然無法確認衝
    突過程，告訴人之傷勢又與其證述受傷之原因不符，自然不
    能憑檢察官之推測，就認定告訴人之傷勢為被告持刀揮舞過
    程中所造成。況告訴人遭被告提告時，告訴人於警詢時自承
    其確實有以手肘壓制被告等語（然於檢察官面前否認），反
    而更可能造成其手肘擦傷，故本件從檢察官所提出之證據，
    無法確認告訴人之傷勢是否為被告揮舞刀子所造成。
　㈣故告訴人除傷勢與其所述遭刀子劃傷不符，亦看不出有何跌
    倒之情事，與告訴人所稱的受傷情節均不相符，且告訴人所
    述衝突發生的原因，亦與監視器影像畫面不符。故本件無從
    僅由告訴人明顯有瑕疵之指訴，來證明告訴人所受的傷為被
    告所造成，而無從認定被告成立傷害罪。
五、綜上所述，檢察官就本案所為舉證，容有不足。此外，本院
    在得依或應依職權調查證據之範圍內，復查無其他積極明確
    之證據，足以認定被告有檢察官所指犯行，揆諸前揭法條及
    判例意旨，應為有利於被告之認定，而為無罪之諭知。
六、據上論斷，應依刑事訴訟法第301條第1項，判決如主文。
中　　華　　民　　國　　111 　年　　5 　　月　　19　　日
                  刑事第二庭   審判長法官  葉明松
                               法      官  陳薏伩
                               法      官  陳怡潔
以上正本證明與原本無異。
如不服本判決應於收受判決後20日內向本院提出上訴書狀，並應
敘述具體理由。其未敘述上訴理由者，應於上訴期間屆滿後20日
內向本院補提理由書( 均須按他造當事人之人數附繕本) 「切勿
逕送上級法院」。
告訴人或被害人對於判決如有不服具備理由請求檢察官上訴者，
其上訴期間之計算係以檢察官收受判決正本之日期為準。
中　　華　　民　　國　　111 　年　　5 　　月　　19　　日
                               書  記  官  謝儀潔